臺灣高等法院臺中分院刑事判決
111年度原上訴字第49號
上  訴  人  
即  被  告  黃少谷



選任辯護人  鄭廷萱律師
上  訴  人  
即  被  告  蔡仁凱


選任辯護人  盧健毅律師（法扶律師）
上列上訴人等因毒品危害防制條例案件，不服臺灣臺中地方法院
110年度原訴字第73號中華民國111年6月20日第一審判決（起訴
案號：臺灣臺中地方檢察署110年度偵字第12540、12710、12711
、12712號；移送併辦案號：同署111年度偵字第2883號），提起
上訴，本院判決如下：
    主  文
原判決關於乙○○所犯如原判決附表一編號1至2所示部分暨執行刑
，均撤銷。
乙○○犯本判決附表一編號1主文欄所示之罪，處如該主文欄所示
之刑及沒收。
其他(即原判決附表一編號3、4部分)上訴駁回。
乙○○上開撤銷改判與上訴駁回部分所處之刑，應執行有期徒刑肆
年陸月。
丙○○緩刑肆年，並應於緩刑期內向受理執行之地方檢察署檢察官
指定之政府機關、政府機構、行政法人、社區或其他符合公益目
的之機構或團體，提供壹佰陸拾小時之義務勞務，緩刑期間付保
護管束。
    犯罪事實
一、乙○○（Telegram通訊軟體暱稱「陳順仔」）明知甲基安非他
    命（Methamphetamine）係行政院依毒品危害防制條例第2條
    第3項規定公告屬同條例第2條第2項第2款規定之第二級毒品
    ；愷他命（Ketamine）、4-甲基甲基卡西酮(4-Methylmethc
    athinone、Mephedrone、4-MMC）、硝甲西泮（硝甲氮平）(
    Nimetazepam)，均係行政院依毒品危害防制條例第2條第3項
    規定公告屬同條例第2條第2項第3款規定之第三級毒品；硝
    西泮（耐妥眠）(Nitrazepam)則係行政院依毒品危害防制條
    例第2條第3項規定公告屬同條例第2條第2項第4款規定之第
    四級毒品，不得販賣、意圖販賣或持有、或持有純質淨重5
    公克以上。竟基於意圖販賣而持有混合第二、三、四級毒品
    ，及意圖販賣而持有第三級毒品之犯意，於民國110年2月底
    、3月初某日，在○○市○區○○路上，向身分不詳之上游以新臺
    幣（下同）85,000元之價格，購入暴力熊圖案黑色包裝毒品
    咖啡包（含單獨1種第三級毒品，毒品種類詳如附表二編號1
    所示）、蘋果圖案白色包裝毒品咖啡包（混合第二、三、四
    級等毒品，毒品種類詳如附表二編號2所示）、第三級愷他
    命各1批後而持有之。嗣乙○○即基於販賣第三級毒品以營利
    之犯意，於110年4月4日凌晨3時許，在臺中市○○區○○路000
    巷00號前（即○○路000巷000號「合義商店」附近），以總價
    6,800元(每包170元)之價格，販售並交付暴力熊圖案黑色包
    裝毒品咖啡包40包予丙○○（Telegram通訊軟體暱稱「宋建平
    」），並當場向丙○○收取6,800元價金，而完成交易。
二、乙○○復基於販賣第三級毒品以營利之犯意，自110年4月6日2
    3時許起，透過Telegram通訊軟體與丙○○再度磋商由其販售
    暴力熊圖案黑色包裝毒品咖啡包150包予丙○○之事宜，乙○○
    並於110年4月7日18時35分許，透過Telegram通訊軟體傳訊
    給丙○○稱：「帥哥，晚上8-9點到你那邊可以嗎，順便補上
    次」等語，丙○○回稱：「約9-10點」等語，乙○○嗣回稱：「
    （OK圖示）」「到了，老地方，你快到了嗎」等語，雙方聯
    繫完後，乙○○欲以25,500元(每包170元)之價格，販售150包
    暴力熊圖案黑色包裝毒品咖啡包予丙○○（扣除乙○○先前積欠
    丙○○之10,400元後，丙○○本次應再支付現金15,100元予乙○○
    ）。然丙○○於110年4月7日21時20分許，因後述(犯罪事實)
    販賣毒品未遂犯行為警當場查獲，丙○○即時供出毒品來源為
    乙○○，將上情告知警方，並配合警方誘捕乙○○。故乙○○於11
    0年4月7日22時50分許，駕駛其向駿毅汽車有限公司所承租
    之車號0000-00號自用小客車，攜帶欲販售之暴力熊圖案黑
    色包裝毒品咖啡包150包及其他購入後伺機販售之毒品，前
    往臺中市○○區○○路000巷00號前（即約定交易地點○○路000巷
    000號「合義商店」附近）欲販售予丙○○時，當場遭埋伏之
    警方逮捕，於車內扣得乙○○所有如附表二編號1至3、6至8所
    示之物。乙○○本次販賣第三級毒品暴力熊圖案黑色包裝毒品
    咖啡包之犯行，因而不遂。
三、丙○○明知4-甲基甲基卡西酮(4-Methylmethcathinone、Meph
    edrone、4-MMC）、甲基-N,N-二甲基卡西酮(Methy1-N,N-Di
    methy1cathinone)、硝甲西泮(Nimetazepam)，均係行政院
    依毒品危害防制條例第2條第3項規定公告屬同條例第2條第2
    項第3款規定之第三級毒品；硝西泮(Nitrazepam)則係行政
    院依毒品危害防制條例第2條第3項規定公告屬同條例第2條
    第2項第4款規定之第四級毒品，不得販賣或持有純質淨重5
    公克以上。竟基於販賣第三級毒品及販賣第三、四級毒品而
    混合二種以上之毒品以營利之犯意，自110年3月19日起，以
    微信通訊軟體暱稱「foodpanda」之帳號，向不特定網友
　　(含暱稱「傑（得瑟）」帳號之人)傳送：「哈密瓜純果汁1:
    600」、「Moncler1:500」、「膠原蛋白1：500」等販賣毒
    品咖啡包之廣告訊息。警方接獲情資後，乃授意暱稱「傑（
    得瑟）」帳號持有人，自110年3月31日起以微信通訊軟體傳
    訊佯稱購毒事宜。丙○○於110年4月7日18時6分許起，傳訊予
    經警方所授意使用上揭「傑（得瑟）」微信帳號配合查緝之
    民眾稱：「晚點有空？我等下進市區跟你說」等語，買家稱
    ：「我們可以約○○路○○村嗎」、「會先到○○，再到臺中」等
    語；丙○○最後回稱：「在○○路上有招牌，不是那個小巷子」
    等語。丙○○即依約於110年4月7日21時13分許，在臺中市○區
    ○○路000號前，在其所駕駛之車號0000-00號自用小客車(登
    記車主為其○○○○)旁，以13,500元(每包450元)之價格，將如
    附表二編號4、5所示之毒品咖啡包30包（含暴力熊圖案黑色
    包裝毒品咖啡包22包及高濃度膠原蛋白字樣白色包裝毒品咖
    啡包8包，前者含第三級毒品、後者混合3種第三級毒品及1
    種第四級毒品）販售並交付予持有「傑（得瑟）」微信帳號
    之民眾，並當場向對方收取2萬元現金後，旋即當場遭埋伏
    之警方逮捕，並扣得如附表二編號4、5、9、10所示之物。
    丙○○本次販賣第三級毒品及販賣第三、四級毒品而混合二種
    以上毒品之犯行，因而不遂。
四、案經臺灣臺中地方檢察署檢察官指揮臺中市政府警察局第二
    分局移送臺灣臺中地方檢察署檢察官偵查起訴及移送併辦。
    理    由
一、被告以外之人於審判外之言詞或書面陳述，除法律有規定者
    外，不得作為證據；又被告以外之人於審判外之陳述，雖不
    符合同法第159條之1至第159條之4之規定，但經當事人於審
    判程序同意作為證據，法院審酌該言詞陳述或書面陳述作成
    時之情況，認為適當者，亦得為證據。當事人、代理人或辯
    護人於法院調查證據時，知有第159條第1項不得為證據之情
    形，而未於言詞辯論終結前聲明異議者，視為有前項之同意
    ，刑事訴訟法第159條第1項及第159條之5分別定有明文。本
    案以下由檢察官所提出而採為判決基礎之證據，其性質屬被
    告以外之人於審判外之陳述而屬傳聞證據者，檢察官、上訴
    人即被告(下稱被告)乙○○、丙○○及其等之辯護人於本院準備
    程序及審判程序時，均表示沒有意見等語(見本院卷第111至
    114頁、第129至132頁、第159頁、第177頁)，且未於言詞辯
    論終結前聲明異議，本院審酌上開傳聞證據作成時之情況，
    核無違法取證及證明力明顯過低之瑕疵，為證明犯罪事實所
    必要，亦認為以之作為證據為適當，得逕依同法第159條之5
    規定作為證據。又傳聞法則乃對於被告以外之人於審判外之
    言詞或書面陳述而為之規範。本判決以下引用之非供述證據
    ，無刑事訴訟法第159條第1項規定傳聞法則之適用，經本院
    於審判時依法踐行調查證據程序，與本案待證事實具有自然
    之關聯性，且無證據證明係公務員違法所取得，依法自得作
    為證據。
二、被告乙○○、丙○○於警詢、檢察官偵查、原審及本院審判時，對於上開犯罪事實均坦承不諱，並有員警110年4月8日職務報告（含被告丙○○之微信帳號及所張貼之販毒廣告照片）、被告乙○○與丙○○間Telegram通訊軟體之帳號及交易訊息翻拍照片、臺中市政府警察局第二分局搜索扣押筆錄【執行時間：110年4月7日22時50分，執行處所：臺中市○○區○○路000巷00號前之車號0000-00號自用小客車，受執行人：乙○○】、扣押物品目錄表、扣案物及查緝過程現場照片、毒品案件被告乙○○手機通聯紀錄表及照片、被告丙○○與配合警方誘捕之買家「傑（得瑟）」間毒品交易過程微信通訊軟體訊息翻拍照片、臺中市政府警察局第二分局搜索扣押筆錄【執行時間：110年4月7日21時13分許，執行處所：在臺中市○區○○路000號之車號0000-00號自用小客車，受執行人：丙○○】、扣押物品目錄表、贓物認領保管單、扣案物及查緝過程現場照片、毒品案件被告丙○○0000000000號手機通聯紀錄表及照片、毒品案件被告丙○○IMEZ000000000000000號手機通聯紀錄表及照片、110年5月12日員警偵查報告、車輛保管條、車號0000-00自用小客車車行紀錄匯出文字資料、車號0000-00自用小客車車行紀錄匯出文字資料、車號000-0000自用小客車車行紀錄匯出文字資料、被告乙○○、丙○○2人扣案手機之行動基地臺上網歷程紀錄列印資料等在卷，及如附表二編號1至5、7至9所示之物扣案可資佐證，又扣案如附表二編號1所示之毒品咖啡包共190包經檢驗結果，檢出第三級毒品4-甲基甲基卡西酮成分；如附表二編號2所示之毒品咖啡包共68包經檢驗結果，檢出第二級毒品甲基安非他命、第三級毒品硝甲西泮（硝甲氮平）、第四級毒品硝西泮（耐妥眠）成分；如附表二編號3所示之晶體17包經檢驗結果，檢出第三級毒品愷他命成分；如附表二編號4所示之毒品咖啡包共22包經檢驗結果，檢出第三級毒品4-甲基甲基卡西酮成分；如附表二編號5所示之毒品咖啡包共8包經檢驗結果，檢出第三級毒品4-甲基甲基卡西酮、甲基-N,N-二甲基卡西酮、硝甲西泮、第四級毒品硝西泮成分，復有衛生福利部草屯療養院鑑驗書及內政部警政署刑事警察局鑑定書在卷可憑（詳見附表二編號1至5備註欄所示），足認被告乙○○、丙○○所為之任意性自白與事實相符，堪以採信。再被告乙○○於警詢自承係以每包150元購得毒品咖啡包，再以170元轉賣出去，賣予被告丙○○40包獲利約800至1,000元等語（見偵字第12540號卷第35頁）；於檢察官偵查中供稱：賣出6,800元毒品咖啡包予被告丙○○，我可以穫利1、2千元，我從110年2、3月起賣愷他命與毒品咖啡包，總共約獲利5、6萬元等語（見偵字第12540號卷第140至141頁）。被告丙○○於警詢供稱：我向毒品上手拿毒品咖啡包1包170元，1包賣450元可以抽280元，本次交易預計共賺8,400元等語（見偵字第12711號卷第27頁）。足見被告乙○○、丙○○確有從中賺取價差以營利之意圖甚明。從而，被告2人之上開犯行，事證明確，均堪以認定，應予依法論科。
三、論罪科刑：
(一)查被告乙○○於犯罪事實意圖販賣而持有如附表二編號2所示
    之蘋果圖案白色包裝毒品咖啡包68包，含有第二級毒品、第
    三級毒品及第四級毒品成分；被告丙○○於犯罪事實所販賣
    如附表二編號5所示之高濃度膠原蛋白字樣白色包裝毒品咖
    啡包8包，含有第三級毒品及第四級毒品成分，已如前述，
    上開毒品咖啡包成分業經摻雜、調合而置於同一包裝內，顯
    已混合二種以上之毒品，即堪認定。又被告乙○○於犯罪事實
    所為，因買家即被告丙○○在為警查獲後，為
　　配合警方查緝，因而在警方監控下，與被告乙○○相約而誘使
    被告乙○○出面交易，因喬裝購毒之買家即被告丙○○並無買受
    毒品之真意，實際上不能完成毒品交易，是被告乙○○此部分
    應僅成立販賣毒品未遂罪；另被告丙○○亦係因暱稱「傑（得
    瑟）」帳號之持有人配合警方查緝而佯裝為購毒者，誘使被
    告丙○○出面交易，因喬裝購毒之買家即暱稱「傑（得瑟）」
    帳號持有人自始並無買受毒品之真意，實際上不能完成毒品
    交易，是被告丙○○亦應僅成立販賣毒品未遂罪。
(二)核被告乙○○於犯罪事實所為，係犯毒品危害防制條例第9條
    第3項、第5條第2、3、4項之意圖販賣而持有第二、三、四
    級毒品而混合二種以上毒品（即蘋果圖案白色包裝毒品咖啡
    包）罪、同條例第5條第3項之意圖販賣而持有第三級毒品（
    即暴力熊圖案黑色包裝毒品咖啡包、愷他命）罪；被告乙○○
    於犯罪事實所為，係犯毒品危害防制條例第4條第3項、第6
    項之販賣第三級毒品未遂罪。被告丙○○於犯罪事實所為，
    係犯毒品危害防制條例第9條第3項、第4條第6項、第3、4項
    之販賣第三、四級毒品而混合二種以上毒品未遂罪，及同條
    例第4條第6項、第3項之販賣第三級毒品未遂罪。
(三)按所謂販賣行為，從行為階段理論立場，意圖營利而販入，
    即為意圖營利而販入並賣出行為之著手。而販賣行為之完成
    與否，胥賴標的物之是否交付作為既、未遂之標準。行為人
    持有毒品之目的，既在於販賣，不論係出於原始持有之目的
    ，抑或初非以營利之目的而持有，嗣變更犯意，意圖販賣繼
    續持有，均與意圖販賣而持有毒品罪之要件該當，且與販賣
    罪有法條競合之適用，並擇販賣罪處罰。意圖販賣而持有毒
    品罪，基本行為仍係持有，意圖販賣為加重要件，與販賣罪
    競合時，應認有法條競合之適用。查被告乙○○於犯罪事實
    之「意圖販賣而持有第三級毒品暴力熊圖案毒品咖啡包」部
    分，係基於販賣之意圖，於110年2月底、3月初，向上游購
    入如附表二編號1至3所示之毒品咖啡包、愷他命等物，已如
    前述，則其意圖販賣而持有上開毒品之行為，持續至110年4
    月4日出售其中40包毒品咖啡包予被告丙○○時，販賣毒品之
    目的始行完成，而達販賣第三級毒品既遂之最終階段。依上
    說明，被告乙○○意圖販賣而持有毒品犯行與販賣毒品之犯行
    間，即有法條競合之關係。然審諸其前階段之意圖販賣而持
    有第二、三、四級毒品而混合二種以上毒品罪，其法定刑較
    後階段之毒品危害防制條例第4條第3項之販賣第三級毒品既
    遂罪為重（前者法定刑為有期徒刑5年1月以上、20年以下，
    後者法定刑為有期徒刑7年以上、15年以下，依刑法第35條
    第2項規定，同種之刑，以最高度之較長者為重），依重罪
    吸收輕罪之關係，仍應論以較重之意圖販賣而持有第二、三
    、四級毒品而混合二種以上毒品罪，而無另論以販賣第三級
    毒品既遂罪之餘地。檢察官認被告乙○○上揭意圖販賣而持有
    與販賣行為間具想像競合犯關係，容有誤會。
(四)被告乙○○所持有如附表二編號1所示之毒品咖啡包，其所含
    第三級毒品4-甲基甲基卡西酮之驗前總純質淨重約41.24公
    克；另被告丙○○所持有如附表二編號4所示之毒品咖啡包，
    其所含第三級毒品4-甲基甲基卡西酮之驗前總純質淨重約7.
    44公克，均已達純質淨重5公克以上，而其等持有純質淨重5
    公克以上第三級毒品之目的既在於販賣，則其等持有第三級
    毒品之低度行為，應為其等販賣第三級毒品未遂之高度行為
    所吸收，均不另論罪。
(五)被告乙○○於犯罪事實所犯之意圖販賣而同時持有第二、三
    、四級毒品而混合二種以上毒品罪、意圖販賣而持有第三級
    毒品毒品罪；被告丙○○於犯罪事實同時所犯之販賣第三級
    毒品罪、販賣第三、四級毒品而混合二種以上毒品罪，均係
    一行為觸犯數罪名，為想像競合犯，應各從一重之意圖販賣
    而持有第二級毒品而混合二種以上毒品罪、販賣第三級毒品
    而混合二種以上毒品未遂罪處斷。
(六)被告乙○○於犯罪事實、所犯2罪間，其犯意各別，行為互
    殊，應予分論併罰。
(七)臺灣臺中地方檢察署檢察官對被告乙○○移送併辦部分(111年
    度偵字第2883號)之犯罪事實，與起訴書所載之犯罪事實部
    分為同一事實，本院自得併予審判。
(八)刑之加減：
　1.被告乙○○於犯罪事實所犯意圖販賣而持有第二級毒品而混
    合二種以上毒品罪，應依毒品危害防制條例第9條第3項之規
    定，適用意圖販賣而持有第二級毒品罪之法定刑，並加重其
    刑至二分之一。被告丙○○於犯罪事實所犯販賣第三級毒品
    而混合二種以上毒品未遂罪，應依同條例第9條第3項規定，
    適用販賣第三級毒品罪之法定刑，並加重其刑至二分之一。
　2.被告乙○○就犯罪事實之犯行，被告丙○○就犯罪事實之犯行
    ，均已著手販賣毒品犯行之實行，惟因佯裝購毒之買家丙○○
    、暱稱「傑（得瑟）」帳號之持有人均無實際買受毒品之真
    意，被告2人事實上不能真正完成買賣毒品之行為，均為未
    遂犯，爰依刑法第25條第2項之規定，各依既遂犯之刑減輕
    之。
　3.被告乙○○、丙○○就上開犯行，於偵查及歷次審判中均自白犯
    罪，均應依毒品危害防制條例第17條第2項之規定減輕其刑
    。
　4.毒品危害防制條例第17條第1項規定：「犯第4條至第8條、
    第10條或第11條之罪，供出毒品來源，因而查獲其他正犯或
    共犯者，減輕或免除其刑。」所稱「供出毒品來源，因而查
    獲其他正犯或共犯」，係指被告供出毒品來源之有關資料，
    諸如前手之姓名、年籍、住居所、或其他足資辨別之特徵等
    ，使調查或偵查犯罪之公務員因而對之發動調查或偵查並查
    獲者，亦即被告之「供出毒品來源」，與調查或偵查犯罪之
    公務員對之發動調查或偵查並進而查獲之間，論理上須具有
    先後且相當之因果關係。而其中所言「查獲」，除指查獲該
    其他正犯或共犯外，並兼及被告所指其毒品來源其事。經查
    ：
　①被告丙○○本案犯行經警查獲後，於警詢時供稱：本次遭警方
    扣案之毒品咖啡包，我都是跟通訊軟體Telegram暱稱「陳順
    仔」之男子所拿取，我並配合警方於110年4月7日22時50分
    許，帶同警方前往我與「陳順仔」相約之臺中市○○區○○路00
    0巷00號前，發現由「陳順仔」所駕駛之0000-00自用小客車
    停放路邊，經查該暱稱「陳順仔」之男子即為被告乙○○，經
    現場指認即為我所稱之毒品上手等語（見偵字第12711號卷
    第27至29頁）；再於檢察官偵查中供稱：我所販售的毒品咖
    啡包，就是向昨日被警察抓的被告乙○○所購買，昨天晚上我
    配合警方在○○查獲，我與他是用紙飛機Telegram通訊軟體聯
    絡購毒，他的暱稱就是「陳順仔」等語（見偵字第12711號
    卷第135頁）。顯見被告丙○○已供述其毒品來源，並配合警
    方實施誘補偵查而查得被告乙○○販賣愷他命及毒品咖啡包，
    其間並具有先後且相當之因果關係，自得適用毒品危害防制
    條例第17條第1項之規定減輕其刑。
　②至被告乙○○於警詢及檢察官偵訊時，僅供稱其毒品來源為紙
    飛機Telegram通訊軟體上之好友，他的暱稱是英文名字，所
    以其不記得，之後聽朋友說他出事，所以其就把他的聯絡方
    式刪除，不知道他的真實年籍資料，其找不到他，無法提供
    調查等語(見偵字第12540號卷第35頁、第140至142頁)。顯
    然被告乙○○並未提供任何具體事證給檢警追查，本案並未因
    被告乙○○供述其毒品之來源，促使調查或偵查犯罪之公務員
    知悉而對之發動調查或偵查，並據以查獲其他正犯或共犯之
    情形，自無適用毒品危害防制條例第17條第1項規定減輕或
    免除其刑之餘地。
　5.被告乙○○於犯罪事實所犯之罪，因有刑之加重及減輕，應
    依刑法第71條第1項之規定，先加後減；被告乙○○於犯罪事
    實所犯之罪，因有二種以上刑之減輕，應依刑法第70條之
    規定，遞予減輕其刑。被告丙○○於本案所犯之罪，因有刑之
    加重及二種以上刑之減輕，應依刑法第71條第1項、第70條
    之規定，先加重後遞予減輕其刑。
　6.再刑法第59條之酌量減輕其刑，必於犯罪之情狀，在客觀上
    足以引起一般同情，認為即予宣告法定最低度刑期，猶嫌過
    重者，始有其適用。本院考量毒品對社會秩序及國民健康危
    害甚鉅，被告乙○○、丙○○均係智識健全之成年人，對政府嚴
    格查緝販賣毒品之行為，自無不知之理，竟仍為本案之販賣
    毒品、意圖販賣而持有毒品等犯行，嚴重影響社會治安，且
    被告乙○○本件所犯意圖販賣而持有第二級毒品而混合二種以
    上之毒品罪、販賣第三級毒品未遂罪，被告丙○○本件所犯販
    賣第三級毒品而混合二種以上毒品未遂罪，經適用上開規定
    先加重後減輕、遞予減輕其刑、先加重再遞減後，最低分別
    得量處有期徒刑3年6月(因含販賣第三級毒品犯行，減刑前
    不應量處低於該罪法定最低刑度有期徒刑7年)、1年9月、8
    月。綜觀其等所持有、販賣毒品之價值與數量非輕，對社會
    危害既深且廣，縱量處最低刑度，依一般國民社會感情，仍
    難認有何情輕法重或情堪憫恕之情形。從而，本院認被告2
    人上開所犯之罪，依一般國民社會感情，對照其可判處之刑
    度，並無情輕法重而有顯可憫恕之處，自無適用刑法第59條
    規定酌量減輕其刑之餘地。辯護人請求本院依上開規定予以
    酌減其刑，為本院所不採。
四、原審經審判結果，就被告丙○○部分、被告乙○○犯罪事實部
    分之犯罪均事證明確，分別適用毒品危害防制條例第9條第3
    項、第4條第6項、第3、4項、第17條第1項、第2項，刑法第
    11條、第55條、第25條第2項等規定，審酌毒品對社會秩序
    及國民健康危害至深且鉅，嚴重影響社會治安，販賣毒品行
    為情節尤重，被告乙○○明知第三級毒品咖啡包等物，被告丙
    ○○明知第三級毒品咖啡包、第三級毒品混合二種以上毒品咖
    啡包等物，均對人體健康戕害甚鉅，竟為牟取利益，無視國
    家杜絕毒品犯罪之禁令，率爾販賣毒品予他人，肇生他人毒
    品之來源，戕害國民身心健康，並有滋生其他犯罪之可能，
    實應嚴加非難。然考量被告乙○○、丙○○犯後始終坦承犯行，
    尤其被告丙○○並積極配合查獲被告乙○○之毒品犯行，對於毒
    品之擴散產生一定防堵效果，確有其貢獻，顯然犯後態度尚
    佳。兼衡被告2人於原審自述之教育程度、家庭及經濟狀況
    （見原審卷第314頁），暨其等犯罪動機、目的、手段及所
    生危害等一切情狀，各量處如本判決附表一編號2、3主文欄
    所示之刑。核原審此部分之認事用法並無違誤，量刑亦確依
    刑法第57條之規定詳予審酌各項量刑因素，而無偏重不當情
    事，均應予維持。被告丙○○提起上訴，請求本院再依刑法第
    59條規定減輕其刑、原審加重其刑至二分之一恐有違誤等語
    ；被告乙○○就此部分提起上訴，請求適用刑法第57條及第59
    條規定從輕及酌減其刑，而均指摘原審判決不當，經核均無
    理由，應予駁回此部分之上訴(被告2人此部分之上訴，僅指
    摘原判決之量刑妥適與否，並未主張沒收部分之認定有何不
    當之處，依刑事訴訟法第348條第3項規定，是本院此部分之
    審判範圍僅限於量刑，而不及於關於被告2人此部分犯罪事
    實及沒收〈含26,500元〉部分之認定)。
五、原審就被告乙○○犯罪事實(即原判決犯罪事實、)部分，
    以其該部分之犯罪事證明確，予以論罪科刑，固非無見。然
    依上說明，被告乙○○意圖販賣而持有毒品犯行與販賣毒品之
    犯行間，既有法條競合之關係，縱其意圖販賣而持有上開毒
    品之時間長達1個月，亦無從認係另行起意之數罪關係。原
    審認應予分論併罰，自有未洽。被告乙○○就此部分提起上訴
    ，指摘原判決此部分之法律適用有誤，為有理由，自應由本
    院將原判決關於被告乙○○所犯如原判決附表一編號1至2所示
    部分暨執行刑，均予撤銷改判。爰審酌被告乙○○正值青年，
    非無謀生能力，其明知經行政院公告列管之第二、三、四級
    毒品，具有成癮性，服用後會產生依賴性、耐藥性，且戒癮
    不易，嚴重影響他人之身心健康，竟無視國家杜絕毒品犯罪
    之禁令，意圖販賣而持有含有第三、四級毒品之毒品咖啡包
    、第三級毒品愷他命等物，並販賣含有第三級毒品之毒品咖
    啡包以牟利，助長毒品氾濫，嚴重影響社會治安，並使購買
    毒品者沈迷於毒癮而無法自拔，直接戕害國民身心健康，所
    為實值非難；惟斟酌被告乙○○自始至終均坦承此部分犯行，
    犯後態度良好，並考量被告乙○○所販賣及意圖販賣而持有毒
    品之數量、犯罪動機、情節等情；兼衡其於原審及本院自陳
    之智識程度、家庭經濟狀況(見原審卷第314頁、本院卷第18
    9至190頁)等一切情狀，量處如主文第2項所示之刑。
六、被告乙○○上訴駁回與撤銷改判部分所處之刑，本院審酌被告
    乙○○行為之次數共2次，犯罪類型均係侵害社會法益，對於
    危害法益之加重效應，以被告乙○○之年齡，若定以過重之應
    執行刑，其效用可能隨著長期刑之執行，等比例地大幅下跌
    ，效用甚低，對被告乙○○教化效果不佳，亦加重國家財政無
    益負擔，有害其日後回歸社會等情狀，定其應執行之刑如主
    文第4項所示。
七、沒收部分：
(一)按犯毒品危害防制條例第4條至第9條、第12條、第13條或第
    14條第1項、第2項之罪者，其供犯罪所用之物，不問屬於犯
    罪行為人與否，均沒收之，毒品危害防制條例第19條第1項
    定有明文。扣案如附表二編號7所示之IPHONE手機，係供被
    告乙○○聯繫犯罪事實所示犯行之用，業據被告乙○○於原審
    供明在卷（見原審卷第311頁），應依前揭規定，不問屬於
    犯罪行為人與否，於其所犯附表一編號1該次罪名項下，予
    以宣告沒收。
(二)次按犯罪所得，屬於犯罪行為人者，沒收之，刑法第38條之
    1第1項前段定有明文。經查，被告乙○○於犯罪事實所示
　　販賣第三級毒品予被告丙○○所收取之價金6,800元，乃其犯
    罪所得。而被告乙○○於本案為警查獲時，業經扣得現金33,3
    00元，就其中6,800元部分，自應依刑法第38條之1第1項前
    段規定，於其所犯上開罪名項下分別宣告沒收。
八、被告丙○○前未曾因故意犯罪受有期徒刑以上刑之宣告，有臺
    灣高等法院被告前案紀錄表在卷可稽。而現代刑法傾向採取
    多元而有彈性之因應方式，對行為人所處刑罰執行與否，多
    以刑罰對於行為人之矯正及改過向善作用而定。倘認行為人
    有以監禁加以矯正之必要，固須入監服刑；如認行為人對於
    社會規範之認知及行為控制能力尚無重大偏離，僅因偶發犯
    罪，執行刑罰對其效用不大，祇須為刑罰宣示之警示作用，
    即為已足，此時即非不得延緩其刑之執行，並藉違反緩刑規
    定將入監執行之心理強制作用，並佐以保護管束之約制，謀
    求行為人自發性之矯正及改過向善。行為人是否有改過向善
    之可能性及執行刑罰之必要性，係由法院為綜合之審酌考量
    ，並就審酌考量所得而為預測性之判斷，但當有客觀情狀顯
    示預測有誤時，亦非全無補救之道，法院仍得在一定之條件
    下，依刑法第75條、第75條之1規定撤銷緩刑，使行為人執
    行其應執行之刑，以符正義。由是觀之，法院是否宣告緩刑
    ，有其自由裁量之職權，祇須行為人符合刑法第74條第1項
    所定之條件，法院即得宣告緩刑，與行為人犯罪情節是否重
    大，是否坦認犯行，並無絕對必然之關聯性。本院審酌被告
    丙○○因法紀觀念欠缺，一時短於思慮，致觸犯本件罪刑，雖
    本案所犯之販賣毒品罪不法內涵甚高、法定刑亦重，惟被告
    丙○○自警詢、偵查、原審及本院均自白犯罪，且於被查獲後
    旋即供出上手即被告乙○○，顯有悔悟之意，如令其入監執行
    ，對其人格發展及將來復歸社會之適應，未必有所助益，經
    綜核上情，認被告丙○○歷經本案偵審之程序，應足使其心生
    警惕，目前尚無令被告丙○○入監以監禁方式加以矯正之必要
    ，並期藉由緩刑之宣告，對被告丙○○產生心理約制作用，匡
    正其行止，本院認對其所宣告之刑，以暫不執行為適當，爰
    併予宣告緩刑4年。又本院審酌被告丙○○上開所宣告之刑雖
    暫無執行之必要，惟為使其記取本次教訓，認有賦予一定負
    擔之必要，爰依刑法第74條第2項第5款規定，命被告丙○○應
    於緩刑期間內向執行檢察官指定之政府機關、政府機構、行
    政法人、社區或其他符合公益目的之機構或團體提供160小
    時之義務勞務，併依刑法第93條第1項第2款之規定，宣告被
    告丙○○應於緩刑期間付保護管束，期能使被告丙○○於義務勞
    務過程及保護管束期間，明瞭其行為所造成之危險，以資警
    惕，並藉由服務社會彌補其犯罪所造成之傷害。倘被告丙○○
    未遵期履行前開負擔且情節重大，足認原宣告之緩刑難收其
    預期效果，而有執行刑罰之必要者，檢察官自得向法院聲請
    依刑法第75條之1第1項第4款之規定，撤銷其緩刑宣告，附
    此敘明。
據上論斷，應依刑事訴訟法第368條、第369條第1項前段、第364
條、第299條第1項前段，毒品危害防制條例第9條第3項、第5條
第2、3、4項、第17條第2項、第19條第1項、第3項、第18條第1
項前段，刑法第11條、第55條前段、第51條第5款、第38條之1第
1項前段、第40條之2第1項、第74條第1項第1款、第2項第5款、
第93條第1項第2款，判決如主文。
本案經檢察官洪佳業提起公訴，檢察官陳信郎移送併辦，檢察官
甲○○到庭執行職務。
中　　華　　民　　國　　111 　年　　11　　月　　8 　　日
            刑事第四庭     審判長法　官   蔡  名  曜
　　　　　　                     法　官   鄭  永  玉 
                                 法　官   林  宜  民
以上正本證明與原本無異。
如不服本判決應於收受送達後20日內向本院提出上訴書狀，其未
敘述上訴理由者，並得於提起上訴後20日內向本院補提理由書（
均須按他造當事人之人數附繕本）「切勿逕送上級法院」。因疫
情而遲誤不變期間，得向法院聲請回復原狀。
                                 書記官   謝  安  青
中　　華　　民　　國　　111 　年　　11　　月　　8 　　日
附表一：
編號 犯罪事實 主文 1 犯罪事實 乙○○犯意圖販賣而持有第二級毒品而混合二種以上之毒品罪，處有期徒刑肆年貳月。扣案如附表二編號7所示之物及犯罪所得新臺幣陸仟捌佰元，均沒收。 2（即原判決附表一編號3） 犯罪事實 乙○○犯販賣第三級毒品未遂罪，處有期徒刑貳年。扣案附表二編號2之蘋果圖案白色包裝毒品咖啡包陸拾捌包，沒收銷燬。扣案附表二編號1之暴力熊圖樣黑色包裝毒品咖啡包壹佰玖拾包、編號3之愷他命拾柒包，均沒收。扣案附表二編號7之i PHONE黑色手機沒收。 3（即原判決附表一編號4） 犯罪事實 丙○○犯販賣第三級毒品而混合二種以上之毒品未遂罪，處有期徒刑壹年。扣案附表二編號4之暴力熊圖案黑色包裝毒品咖啡包貳拾貳包、編號5之高濃度膠原蛋白字樣白色包裝毒品咖啡包捌包，均沒收。扣案附表二編號9之i PHONE 7手機沒收。  

附表二：
編號   物      品 所有人 數量    備       註   1 暴力熊圖案黑色包裝毒品咖啡包 乙○○ 190包 經檢視均為黑色包裝，外觀型態均相似。 ㈠驗前總毛重1020.90公克（包裝總重約196.02公克），驗前總淨重約824.88公克。㈡隨機抽取1包鑑定，檢出第三級毒品：4-甲基甲基卡西酮(4-Methylmethcathinone、Mephedrone、4-MMC）成分，純度約5%。㈢依據抽測純度值，推估190包均含4-甲基甲基卡西酮之驗前總純質淨重約41.24公克。   內政部警政署刑事警察局110年6月25日刑鑑字第1100047082號鑑定書（見偵字第12540號卷第157至158頁）、衛生福利部草屯療養院110年4月16日草療鑑字第1100400061號鑑驗書（見偵字第12540號卷第163至165頁）。 2 蘋果圖案白色包裝毒品咖啡包 乙○○ 68包 經檢視均為紅/白色包裝，外觀型態均相似。  ㈠驗前總毛重211.10公克（包裝總重約77.31公克），驗前總淨重約133.79公克。㈡隨機抽取1包鑑定，檢出微量第二級毒品甲基安非他命（Methamphetamine）、微量第三級毒品硝甲西泮（硝甲氮平）(Nimetazepam)，微量第四級毒品：硝西泮（耐妥眠）(Nitrazepam)成分。 內政部警政署刑事警察局110年6月25日刑鑑字第1100047082號鑑定書（見偵字第12540號卷第157至158頁）、衛生福利部草屯療養院110年4月16日草療鑑字第1100400061號鑑驗書（見偵字第12540號卷第163至165頁）。 3 愷他命晶體 乙○○ 17包 經抽檢晶體2包，送驗數量：4.3712公克（淨重），驗餘淨重：4.1735公克（淨重），檢出結果：三級毒品愷他命（Ketamine），純質淨重：愷他命（Ketamine）檢驗前淨重4.3712公克，純度99%，純質淨重4.3275公克。推估檢品17包，檢驗前總淨重32.6421公克，愷他命（Ketamine）總純質淨重32.3157公克。 衛生福利部草屯療養院110年4月16日草療鑑字第1100400061號鑑驗書、110年4月16日草療鑑字第1100400062號鑑驗書（見偵字第12540號卷第163至167頁）。 4 暴力熊圖案黑色包裝毒品咖啡包 丙○○ 22包 經檢視均為灰黑色包裝，外觀型態均相似。㈠驗前總毛重114.85公克（包裝總重約21.78公克），驗前總淨重約93.07公克。㈡隨機抽取1包鑑定，檢出第三級毒品：4-甲基甲基卡西酮(4-Methylmethcathinone、Mephedrone、4-MMC）成分，純度約8%。㈢依據抽測純度值，推估22包均含4-甲基甲基卡西酮之驗前總純質淨重約7.44公克。 內政部警政署刑事警察局110年5月28日刑鑑字第1100047061號鑑定書(見偵字第12540號卷第155頁)、衛生福利部草屯療養院110年4月8日草療鑑字第1100400059號鑑驗書（見偵字第12540號卷第159頁）。   5 高濃度膠原蛋白字樣白色包裝毒品咖啡包 丙○○ 8包 送驗數量：5.6431公克（淨重），驗餘數量：2.1687公克（淨重），檢出結果：第三級毒品：4-甲基甲基卡西酮(4-Methylmethcathinone、Mephedrone、4-MMC)、甲基-N,N-二甲基卡西酮(Methy1-N,N-Dimethy1cathinone)、硝甲西泮(Nimetazepam)，第四級毒品：硝西泮(Nitrazepam)成分。其所含第三級毒品4-甲基甲基卡西酮 純度4.2%，推估8包驗前總純質淨重1.7656公克。 衛生福利部草屯療養院110年4月8日草療鑑字第1100400059號鑑驗書、110年4月16日草療鑑字第1100400060號鑑驗書（見偵字第12540號卷第159、161頁）。 6 i PHONE 手機（IMEI：000000000000000，SIM：000000000000000背殼破損） 乙○○ 1支    7 i PHONE 黑色手機（IMEI：000000000000000，SIM：0000000000000000000） 乙○○ 1支 作為本件聯繫毒品買賣使用 8 新臺幣 乙○○ 33,300元 內含犯罪事實之犯罪所得6,800元 9 i PHONE 7手機（IMEI：000000000000000SIM：00000000000000000000） 丙○○ 1支 作為本件聯繫毒品買賣使用 10 i PHONE XS手機（IMEI：000000000000000 SIM：0000000000000） 丙○○ 1支  

附錄本案論罪科刑所犯法條
毒品危害防制條例第4條
製造、運輸、販賣第一級毒品者，處死刑或無期徒刑；處無期徒
刑者，得併科新臺幣3千萬元以下罰金。
製造、運輸、販賣第二級毒品者，處無期徒刑或10年以上有期徒
刑，得併科新臺幣1千5百萬元以下罰金。
製造、運輸、販賣第三級毒品者，處7年以上有期徒刑，得併科
新臺幣1千萬元以下罰金。
製造、運輸、販賣第四級毒品者，處 5 年以上 12 年以下有期
徒刑，得併科新臺幣5百萬元以下罰金。
製造、運輸、販賣專供製造或施用毒品之器具者，處1年以上7 
年以下有期徒刑，得併科新臺幣1百50萬元以下罰金。
前五項之未遂犯罰之。

毒品危害防制條例第5條
意圖販賣而持有第一級毒品者，處無期徒刑或10年以上有期徒刑
，得併科新臺幣7百萬元以下罰金。
意圖販賣而持有第二級毒品者，處5年以上有期徒刑，得併科新
臺幣5百萬元以下罰金。
意圖販賣而持有第三級毒品者，處3年以上10年以下有期徒刑，
得併科新臺幣3百萬元以下罰金。
意圖販賣而持有第四級毒品或專供製造、施用毒品之器具者，處
1年以上7年以下有期徒刑，得併科新臺幣1百萬元以下罰金。

毒品危害防制條例第9條
成年人對未成年人販賣毒品或犯前三條之罪者，依各該條項規定
加重其刑至二分之一。
明知為懷胎婦女而對之販賣毒品或犯前三條之罪者，亦同。
犯前五條之罪而混合二種以上之毒品者，適用其中最高級別毒品
之法定刑，並加重其刑至二分之一。